臺灣宜蘭地方法院刑事判決
公　訴　人　臺灣宜蘭地方法院檢察署檢察官
被　　　告　乙○○
選任辯護人　余鑑昌律師
上列被告因違反毒品危害防制條例案件，經檢察官提起公訴（94
年度偵字第3302號），本院判決如下：
    主  文
乙○○轉讓第一級毒品，累犯，處有期徒刑壹年貳月，扣案門號
為0000000000之行動電話（含SIM卡壹張）壹具沒收。
被訴販賣第二級毒品部分免訴。
    事  實
一、乙○○前因施用第一、二級毒品案件，經本院93年宜簡字第
    360 號判決分別判處有期徒刑3月、3月，併定應執行刑有期
    徒刑4 月，甫於民國94年6月1日縮刑期滿執行完畢，猶不知
    悔改，於94年9 月間某日，以0000000000號行動電話與丁○○0000000000號行動電話聯繫，為丁○○購入新臺幣（下同
    ）3、4千元之第一級毒品海洛因，並在舊宜蘭縣政府旁轉讓
    該海洛因與丁○○，嗣警查獲並扣得上開0000000000號行動
    電話1具（扣於臺灣宜蘭地方法院檢察署95年執994號扣押物
    品清單，內含SIM卡1張）始悉上情。
二、案經臺北市政府警察局移送臺灣宜蘭地方法院檢察署檢察官
    偵查起訴。
    理  由
壹、認定犯罪事實所憑之證據及理由：
    訊據被告乙○○矢口否認有何交付海洛因與丁○○之犯行，
    惟證人丁○○於警詢時陳稱：伊有向被告買過2 次海洛因，
    都是3、4 千元左右等語（警卷第6頁）；於偵查中亦稱：伊
    有託被告幫忙問買毒品的事，被告有幫伊調過毒品1 次，是
    在94年9 月中，伊打被告0000000000號行動電話聯絡，請被
    告幫忙調3、4千元之海洛因，當天稍晚被告就在舊的宜蘭縣
    政府旁交貨伊則當場交錢等語（偵卷第27-28 頁），其於警
    詢、偵查中就被告交付毒品之次數雖不一致，然均直指曾自
    被告處收受海洛因，參以證人丁○○於偵查中詳證稱：之前
    海洛因是男友陳明德提供，後來伊回宜蘭後，大多是向綽號
    「阿漢」之男子購買，都是「阿漢」主動與之聯繫，伊用00
    00000000號行動電話與「阿漢」0000000000號行動電話聯繫
    ，伊1次都買3、4 千元，從94年10月中至11月初向「阿漢」
    買了約7、8 次，因為伊10月中才認識「阿漢」，所以在9月
    中有請乙○○調過1 次等語（偵卷第27頁），依其所述內容
    ，其就何時委託被告調取毒品、自何時始透過「阿漢」拿取
    毒品、對象、金額、地點等細節均陳述綦詳，再佐以證人丙○○於偵訊中亦指述「阿漢」稱：海洛因是向「阿漢」拿的
    ，都是「阿漢」到宜蘭主動與伊聯絡，1 次買1、2千元，約
    0.2公克，伊從94年10月中開始至11月15 日向「阿漢」買過
    5、6 次，至於安非他命則是向乙○○拿等語（偵卷第29-30
    頁），2 人證述之情節均大致相符，應認證人丁○○於偵查
    中之陳述具有相當之可信度，其就交易次數、對象等供述顯
    較警詢時詳盡、可採，是依證人丁○○於偵查中所述之內容
    ，佐以通訊監察譯文內容顯示被告曾邀約丁○○搭乘火車前
    往台北拿取毒品等情狀（聲監續字第146號卷第5頁），堪認
    被告應有轉讓海洛因與丁○○之事實。證人丁○○雖於本院
    審理中改口稱：海洛因是向朋友拿的，伊沒有向被告買過，
    偵查中之陳述係因毒癮發作，人不舒服，伊於94 年9月15日
    以0000000000號行動電話與被告0000000000號行動電話聯繫
    拿毒品的事，但因為男朋友在，所以沒有和被告一起去台北
    拿毒品，94年9月26 日那次也是，只有詢價而沒有成交云云
    （本院卷第70-74 頁），然證人丁○○亦坦承偵查筆錄係出
    於自由意志所為（本院卷第71頁），且如上所述，其於偵查
    中陳述內容之詳盡，並無因毒癮發作而難以清楚回應之跡象
    ，就「阿漢」所陳之內容亦與證人丙○○所述大體一致，況
    衡諸常情，證人偵查中所為之供述，距事實發生之時較近，
    記憶當更清晰，且甫經逮捕，較少權衡利害得失、受他人干
    預或相互勾串供詞之情事，比之事後毫無所據之翻異言詞，
    理應更為可採，是證人丁○○於本院審理時翻異前詞而為相
    異之供述，要屬為護之詞，不足採信，被告此部分之犯行已
    臻明確，應依法論科。
貳、論罪科刑之理由：
一、有罪部分：
（一）被告行為後，於94年1月7 日修正通過之新刑法已於95年7
      月1日施行，修正後刑法第2條第1 項規定：「行為後法律
      有變更者，適用行為時之法律，但行為後之法律有利於行
      為人者，適用最有利於行為人之法律。」此規定係法律變
      更所生新舊法律比較適用之準據法，其本身不生新舊法比
      較之問題，均依裁判時即修正後之刑法第2條第1項定其應
      適用之刑法法律，合先敘明。
（二）按海洛因係屬毒品危害防制條例第2條第2項第1 款所稱之
      第一級毒品，是核被告所為，係犯毒品危害防制條例第 8
      條第1 項之轉讓第一級毒品罪，其持有第一級毒品之行為
      為轉讓第一級毒品行為所吸收，均不另論罪。
（三）公訴意旨認被告所為涉犯販賣第一級毒品罪嫌，惟如前所
      述，證人丁○○於檢察官偵訊中業已證述係委託被告購買
      毒品，且觀諸丁○○之警詢筆錄內容，其究係以被告為交
      易對象，或係委託被告代為購買、差價利潤、分裝情形、
      有無稀釋跡象等均不清楚，難僅憑其於警詢中簡略之供述
      內容遽認被告係意圖牟利販賣毒品。證人丁○○雖於本院
      訊問時對檢察官「被告所賣的安非他命及海洛因之價格比
      其他人貴」之提問予以肯定之回覆，然此亦僅能推論被告
      毒品來源之價格較高，尚難逕認被告有營利之意思或獲利
      之事實，是販賣毒品之罪名尚乏證據證明，公訴人引用之
      法條容有未恰，起訴法條應予變更。
（四）按刑法修正後，第47條由原先：「受有期徒刑之執行完畢
      ，或受無期徒刑或有期徒刑一部之執行而赦免後，五年以
      內再犯有期徒刑以上之罪者，為累犯，加重本刑至二分之
      一。」修正為47條第1 項：「受徒刑之執行完畢，或一部
      之執行而赦免後，五年以內故意再犯有期徒刑以上之罪者
      ，為累犯，加重本刑至二分之一。」查本件被告前因施用
      第一、二級毒品案件，經本院93年宜簡字第360 號判決分
      別判處有期徒刑3 月、3月，併定應執行刑有期徒刑4月，
      甫於民國94年6月1日縮刑期滿執行完畢，有臺灣高等法院
      被告前案紀錄表在卷可稽（本院卷第4-9 頁），經比較上
      開新、舊法，被告無論依新法或舊法，均為累犯，應加重
      其刑，是修正後之刑法關於累犯之規定並無較有利於行為
      人之情形，爰依刑法第2條第1項前段規定，依修正前刑法
      第47條之規定加重其刑。
（五）爰審酌被告前有施用、販賣毒品之前科紀錄，素行不佳，
      其轉讓毒品供友人施用，助長毒品之流通，惡性非輕，然
      轉讓之次數、數量有限，造成社會之危害尚屬輕微等情狀
      ，量處如主文所示之刑。至扣案使用0000000000號之行動
      電話1具（扣於臺灣宜蘭地方法院檢察署95年執994號扣押
      物品清單，內含SIM卡1張）係被告所有，業據被告坦承不
      諱，該行動電話係供轉讓第一級毒品所用之物，應依毒品
      危害防制條例第19條第1項宣告沒收之。
二、免訴部分：
（一）公訴意旨略以：被告於94年9、10 月間，在宜蘭市某處，
      以1 千元0.2公克之價格販售安非他命與丙○○1次、甲○○1次、黃郁方4、5 次，應認被告涉犯毒品危害防制條例
      第4條第2項之販賣第二級毒品罪嫌。
（二）按曾經判決確定者，應諭知免訴之判決，刑事訴訟法第30
      2條第1款定有明文；該項訴訟法上所謂一事不再理之原則
      ，於實質上一罪或裁判上一罪，均有其適用，最高法院著
      有60年台非字第77號判例可資參照。
（三）查被告前於93年2月間之某日起至94年2月間之某日因連續
      販賣安非他命與林川貿、林台德及游錦文等人，經本院於
      94年10月25日以94年度訴字第97號判決判處有期徒刑7年6
      月，並於94年12月6 日確定，有該判決附卷可稽（偵卷第
      99-108 頁），本件起訴書指訴被告於94年9、10月間，連
      續販賣安非他命與丙○○、甲○○及戊○○等人，與前案
      犯罪事實有時間緊接，所犯係構成要件相同之罪之情形，
      顯係基於概括犯意為之，應評價為連續犯，具有裁判上一
      罪之關係，檢察官就此部分犯行另以94年度偵字第3302號
      起訴，係就曾經判決確定之案件再行起訴，參照前述說明
      ，爰逕為免訴之判決。至證人丙○○於偵查中陳述於94年
      11月15日曾自被告處收受安非他命等情，因未載明於起訴
      書犯罪事實欄內，本院基於不告不理之原則無法逕予裁判
      ，應由檢察官另行偵辦。
據上論斷，應依刑事訴訟法第299條第1項前段、第300條、第302
條第1款，毒品危害防制條例第8條第1項、第19條第1項，刑法第
11條前段、第2條第1項前段，修正前刑法47條，判決如主文。
本案經檢察官吳廣莉到庭執行職務。
中　　華　　民　　國　　96　　年　　2　　月　　 6　 　日
　　　　　　　　  刑事第二庭審判長法　官  黃永勝
　　　　　　　　    　　　　　    法　官  鄭貽馨
　　　　　　　    　　　　　　　  法　官  楊坤樵
以上正本證明與原本無異。
如不服本判決應於收受本判決後10日內向本院提出上訴書狀，其
未敘述上訴理由者，並得於提起上訴後10日內向本院補提理由書
狀(均須按他造當事人之人數附繕本)「切勿逕送上級法院」。
                                  書記官  謝佩欣
中　　華　　民　　國　　96　　年　　2 　　月　　7 　　日
附錄本案論罪科刑法條全文：
毒品危害防制條例第8條第1項
轉讓第一級毒品者，處 1 年以上 7 年以下有期徒刑，得併科新
臺幣 1 百萬元以下罰金。
